臺灣高等法院刑事判決　　　　　　　　　　　九十一年度上更(一)字第一０一五號
　　上　訴　人　臺灣臺北地方法院檢察署檢察官
　　上　訴　人
　　即　被　告　甲○○
　　選任辯護人　江東原　律師
　　　　　　　　林晉宏　律師
　　　　　　　　趙文銘　律師
　　被　　　告　乙○○
　　指定辯護人　吳榮達　律師
右列上訴人因被告等貪污治罪條例等案件，不服臺灣臺北地方法院八十九年度訴字第
一二四七號，中華民國九十一年五月三十日第一審判決（起訴案號：臺灣臺北地方法
院檢察署八十九年度偵字第九九八四號、第一一六六三號）提起上訴，本院判決後，
經最高法院第一次發回更審，本院判決如左：
    主  文
原判決撤銷。
甲○○共同連續依據法令從事公務之人員，購辦公用器材、物品，浮報價額、數量，
處有期徒刑伍年貳月，褫奪公權年。
乙○○共同連續與依據法令從事公務之人員，購辦公用器材、物品，浮報價額、數量
，處有期徒刑貳年柒月，褫奪公權年。
    事  實
一、甲○○於民國（下同）七十二年六月一日起，進入行政院新聞局所屬之台灣新生
    報業股份有限公司所營台灣新聞報社（下稱台灣新聞報社）台北辦事處擔任攝影
    記者，並負責兼辦攝影物料採購工作，為依據法令從事公務之人員，竟自八十四
    年一月間起，利用購辦上開公用器材、物品之機會，與在台北市○○○路○段二
    十號經營金巧彩色沖印股份有限公司（下稱金巧公司），屬商業會計法所規範之
    商業負責人乙○○協議，共同基於概括之犯意，有左列之犯行：
 (一) 自八十四年一月間起至八十八年七月間止，共同基於開立不實會計憑證及浮報購
    辦公用器材、物品之價額、數量之概括犯意，由金巧公司負責人乙○○按月填製
    品名為「軟片、沖片、相片（指彩色攝影物料）」，然其數量、金額，除每月實
    際購買各該彩色攝影物料外，初期每月另加計新台幣（下同）數千元至後期每月
    數萬元不等之金額，而屬浮報不實之會計憑證統一發票，交付予甲○○。再由甲
    ○○依月結之方式，連續在每月月底時，將此浮報不實之統一發票，持向台灣新
    聞報總社總務組（台灣省高雄市○○○路二四九號）請款後，據以浮報彩色攝影
    物料費。
 (二) 自八十七年一月起至八十八年七月間止，均明知台灣新聞報社台北辦事處已裝設
    電腦以電信網路傳輸照片，實際並無購買黑白沖藥水、黑白洗藥水、黑白定影粉
    、黑白軟片及黑白放大紙等物品，利用職務上負責購辦事實欄(一)彩色攝影物料之
    機會，基於詐取財物之概括犯意，共同開立不實會計憑證，由金巧公司負責人乙
    ○○，按月於浮報彩色攝影物料同時另外謊報品名為「定影粉、Ｄ－７６（即黑
    白沖藥水）、Ｄ－７２（即黑白洗藥水）、軟片、放大紙（指黑色攝影物料）」
    之價額等金額加於其上之不實會計憑證統一發票，交付予甲○○，再由甲○○以
    月結之方式，連續於每月月底時，持該虛立不實物料、金額含有上揭事實欄(一)浮
    報物料、價額之發票，向台灣新聞報總社總務組請款，因而詐取虛列黑白攝影物
    料費共計新台幣（下同）二十六萬伍千三百三十五元。
二、台灣新聞報總社每月依據上開統一發票所載金額，將採購款項匯撥給廠商即金巧
    公司後，八十四年一月起自八十八年七月止，乙○○即扣除事實欄編號(一)所指該
    公司實際販售彩色攝影物料之款項後，將剩餘款項均交予甲○○收受。乙○○與
    甲○○，自八十四年一月起至八十六年十二月止，浮報事實欄編號(一)物料，因時
    隔已久，且當時按月結算之記事本，均已經滅失，實際採購數額無從計算，另自
    八十七年一月起至八十八年七月止，實際採購五十餘萬元，嗣八十八年八月間，
    台灣新聞報社為執行政府採購法暨統一採購節約開支時，發現台灣新聞報社台北
    辦事處所提攝影物料之需求量數倍於台灣新聞報社攝影課，而指派台灣新聞報社
    政風室人員查詢瞭解，再經法務部調查局高雄市調查處調查後，始查獲上情，甲
    ○○並立即自動繳交九十萬二千七百元。
二、案經法務部調查局高雄市調查處移請台灣台北地方法院檢察署檢察官偵查起訴。
    理  由
一、訊據上訴人即被告甲○○及被告乙○○固均坦承於前揭時、地購辦攝影物料等公
    用器材、物品時，以金巧公司名義填製之不實會計憑證（即統一發票），浮報、
    及虛列價額、數量而得款之事實。惟被告乙○○矢口否認有何貪瀆之犯行，並於
    法院審訊時辯稱：甲○○告訴渠，發票多出來的金額，要作為相機維修之用，他
    說報社同意，多年來，報社也沒有跟渠反應。又這件事渠沒有拿到好處云云。被
    告甲○○則單純請予自新機會，從輕量刑云云。
二、經查：
(一) 右揭事實，業據被告甲○○、乙○○迭於調查、偵查及法院審理時均坦承不諱，
   核與證人即原任職台灣新聞報社政風室課員蔡祖泉、及高雄市調查處調查員孟亞
   輝於原審審訊中所證述之情節（見原審卷，第一０九至一一二頁、第一三八至一
   四三頁）相符，並有台灣新聞報社政風室八十八年九月十八日簽（見原審卷，第
   五三至六０頁）、台灣新聞報社八十八年十一月九日新政字第二七一一號函、政
   風室八十九年六月二十四日新政字第二八一五號函、該社攝影課、台北辦事處攝
   影物料請購表（供對照）、台北辦事處七十九年至八十六年之購置物料明細表、
   「彩色軟片、沖片、照片及電池」購置費用統計表各乙份（以上見偵字第九九八
   四號卷，第四五至四七頁、第六一至六七頁）及金巧公司統一發票三十八紙（見
   外放）附卷可稽，足認被告二人自白與事實相符，應堪採信。
(二) 被告甲○○雖就前開購辦彩色攝影物料浮報之起期，前後供述略有不一，惟經本
   院前審詢問則坦承自八十四年開始，即有浮報之情事（見本院九十一年八月十四
   日審理筆錄上第四至五頁），核與另一被告乙○○於八十九年八月十日偵查及本
   院訊問中自承：「．．大概在五年前（即八十四年）左右就開始有浮報情形（見
   偵字第九九八四號卷，第八七頁背面）」、「八十四年開始，甲○○要渠每月開
   浮報不實的統一發票給他報帳沒錯（見本院九十一年八月二日訊問筆錄，第五至
   六頁）」等情相符，復參酌被告乙○○於初次調查時即供稱：「八十七年元月至
   八十八年六月三十日間．．，甲○○實際採購攝影器材約五十餘萬元」等語（見
   偵字第九九八四號卷，第四頁、第八七頁背面），然台灣新聞報社台北辦事處自
   八十七年元月即裝設電腦以電信網路傳輸照片回報社，實際已無購買黑白攝影物
   料，據此，上開五十萬自均用於「彩色軟片、沖印、照片及電池」等四項彩色攝
   影物料上，故此八十七年元月至八十七年六月計十八個月，平均每月花費僅約二
   萬七千七百七十八元，較之每月實際申報五萬七千餘元至六萬九千餘元不等（參
   前揭台北辦事處七十九年至八十六年攝影物料「彩色軟片、沖片、照片及電池」
   購置費用統計表），確實有浮報之情形（其中關於「電池」乙項，被告甲○○堅
   決否認有浮報之情形，故該浮報金額實係攤於「彩色軟片、沖片、照片」三項彩
   色攝影物料上，附此敘明）。另衡以在八十四年元月以後、八十七年元月之前，
   尚有使用黑白攝影物料期間，依使用物料間之排擠作用，被告甲○○對彩色攝影
   物料之需求量相形更少，惟此與其每月實際申報之四萬九千餘元至七萬四千餘元
   ，亦顯有相當之差額，則被告甲○○自八十四年一月間起即有浮報彩色攝影物料
   ，應屬無訛。
(三) 被告依據臺灣新聞報社八十九年七月一日新政字第二八二一號函送估價單、統一
   發票，結算自八十七年元月至八十八年六月三十日止，採購物料申報金額如下：
   關於虛報黑白攝影物料費「電池、定影粉、Ｄ-七十六、Ｄ-七十二」共計參拾
   貳萬壹仟壹佰九十五元（見本院更卷第八十七頁至第九十一頁），其中每月申報
   二千九百四十元採購電池，共五萬五千八百六十元，被告甲○○否認有浮報、虛
   列之情形，參以電池係攝影時必備之消耗品，被告所辯，應可採信，則關於上開
   (二)虛報黑白攝影物料費，自應扣除採購電池金額，而為二十六萬五千三百三十五
     元。關於報領「彩色軟片、沖片、照片」三項彩色攝影物料部分，共一佰十
     九萬二千七百三十六元（見本院更卷第九十二頁、第九十三頁），該期間內因
     採購電池報領五萬五千八百六十元，並未浮報之事實，詳如前述，則該期間內
     實際報領「彩色軟片、沖片、照片」三項彩色攝影物料及電池，總額應為一佰
     二十四萬八千五百九十六元（壹佰拾玖萬二千七百三十六元加上五萬五千八百
     六十元）。
(四) 綜上，被告乙○○供述自八十七年元月至八十八年六月三十日間，實際採購攝影
   器材約五十餘萬元，詳如前述，則自八十七年一月起自八十八年六月止，因浮報
   彩色攝影物料所得總額壹佰伍拾壹萬三千九百三十一元扣除被告供承採購五十餘
   萬元，設若以最高數額六十萬元計算，該期間內浮報及虛報金額均超過九十一萬
   元，被告甲○○雖於案發後結算先後繳回總數九十萬二千七百元（六十五萬元、
   二十五萬二千七百元），固有台灣新聞報社調查報告（參前揭該社八十八年十一
   月九日新政字第二七一一號函），然其並未如數繳清八十四年一月至八十八年七
   月止之全部浮報款項，應堪認定，此外尚有八十四年起至八十六年十二月止，被
   告甲○○按月浮報數千元至數萬元不等所得，被告甲○○並未全部繳回全部犯罪
   所得之財物之事實，應可認定。
(五) 按股份有限公司，政府股份既在百分之五十以上，縱依公司法組織，亦係公營事
   業機關，其依法令從事於該公司職務之人員，自應認為刑法上所稱之公務員，司
   法院大法官會議釋字第八號著有解釋可資參照。本件台灣新聞報社為隸屬於「台
   灣新生報業股份有限公司」下之一大眾傳播文化機構組織，因台灣新生報業股份
   有限公司為一公營事業機關，是依上開大法官會議解釋意旨所示，被告甲○○任
   職於台灣新聞報社台北辦事處攝影記者，並負責兼辦攝影物料採購工作，自係據
   法令從事於公務之人員，此有財團法人金融聯合徵信中心資料附卷足參（見原審
   卷，第一０七頁）。至於台灣新生報業股份有限公司於八十九年十二月二十七日
   與名客多媒體科技股份有限公司簽訂買賣台灣新聞報社之無形資產契約，台灣新
   聞報即於八十九年十二月三十一日結束營業完成民營化，亦有台灣新生報業股份
   有限公司九十一年四月二十三日（九十一）清秘字第九一０二七０號函暨其檢附
   之上開合約書附卷（見原審卷，第一二四至一三０頁）為憑，是台灣新聞報社現
   雖完成民營化，但於被告甲○○為上開犯行時，該報社仍隸屬於行政院新聞局所
   屬之台灣新生報業股份有限公司，對於被告甲○○行為時為依據法令從事於公務
   人員之身分，並無影響。
(六) 另被告乙○○雖於法院審訊時辯稱：甲○○告訴渠，發票多出來的金額，要作為
   相機維修之用，他說報社同意，多年來，報社也沒有跟渠反應云云。而被告甲○
   ○亦附和其詞供稱：確實向被告乙○○說浮報的金額要維修相機，因為相機維修
   費用很高，不易向報社申請，被告乙○○不知費用為浮報，亦未得到任何利益云
   云，惟此核與被告甲○○於偵查中所稱：渠沒有告知蕭某錢的用途等語（見偵字
   第九九八四號卷，第五三頁背面）不符，已非無疑。且參酌公營機構或民營公司
   ，均以實報實銷為處理準則，又豈能同意員工浮報或虛列採購金額，再將差額挪
   為其他項目用支，而被告乙○○遇此不合理之要求，始終未曾向台灣新聞報社查
   證，反旋即同意以浮報或虛列之採購物料、金額簽具統一發票，以供甲○○請款
   ，益證被告乙○○對此不法有所認識。至證人即協同被告甲○○前來之何宇琦雖
   於本院審訊時亦供稱：渠之前與甲○○是同事，其相機若屬個人，就沒有維修費
   用，被告甲○○是自行維修，他報費用可能是用在維修費用上，此在公家來說這
   個項目不能報云云（見本院九十一年八月十四日審判筆錄，第六至七頁），然此
   與被告甲○○前稱相機申請維修不易，即有程度上之差異，已有瑕疵；另徵以該
   公營報社既以報導新聞為其主要經營，豈有不提供拍攝新聞照片之相機，或必要
   之維修，而使其記者採訪工作受阻或癱瘓；又攝影記者倘確有如被告甲○○每月
   浮報、虛列金額等同之相機維修費用須由己負擔，則焉有人肯願擔任該攝影記者
   一職？被告甲○○又何能自七十二年間長期任職至案發？所述顯不合情理，無非
   迴護之詞，不足採信。
(七) 綜上事證及說明，足見被告乙○○係在明知浮報、虛列採購物料、金額之情形下
   ，猶同意開立不實之統一發票，以供被告甲○○向台灣新聞報社請款，並待台灣
   新聞報社匯撥申報款項予所營金巧公司後，再將浮報、虛列之款項均交予被告甲
   ○○收受，其二人有犯意之聯絡及行為之分擔甚明，自屬共同正犯。末查被告乙
   ○○雖以渠沒有拿到好處，辯稱：並無犯罪之動機，惟據被告等所坦承彼間交易
   期間至少已逾五年，依吾人社會生活經驗，此類持續性之交易之獲利本係廠商願
   提供虛假發票之重大誘因，是被告乙○○前辯，亦屬無據。被告二人所辯顯均係
   事後卸飾之詞，殊無可採，其等犯罪事證明確，犯行均堪以認定。
三、按貪污治罪條例第四條第一項第三款公務員購辦公用物品浮報價額數量罪之所謂
    「價額數量」，係指就原價格故為提高，以少報多，或數量以少報多，然後從中
    圖利而言（最高法院八十五年度台上字第二三九四號、八十六年度台上字第二五
    三六號裁判意旨參照）。又統一發票，屬一種會計憑證，商業負責人，應據實填
    據，以供稅捐機關正確之管理，被告乙○○為金巧公司負責人，竟按月以浮報、
    虛列所售攝影物料之數量、金額，而填製不實之統一發票，與負責購辦公用器材
    、物品之公務人員甲○○勾結，浮報、虛報實際銷貨數量、金額，而請領款項私
    用，關於購辦彩色攝影物料時，將其數量以少報多藉以圖利，符合該款「浮報價
    格數量」罪之要件；另關於黑白攝影物料之部分，並未實際採購，係以虛列價額
    、數量，詐取財物，核係同法第五條第一項第二款，公訴人認此部分係犯同法第
    四條第一項第三款，起訴法條尚有未合，應予變更，核被告甲○○、乙○○所為
    ，均係犯貪污治罪條例第四條第一項第三款浮報價額數量、同法第五條第一項第
    二款詐取財物罪、及商業會計法第七十一條第一款填製不實會計憑證罪。而依刑
    法第五十六條規定，連續數行為而犯同一之罪名者，以一罪論。則當連續犯罪之
    際，遇刑法有變更時，其一部涉及舊法，一部涉及新法者，即應依最後行為時之
    法律處斷，最高法院二十九年度上字第三八六六號著有判例可資參照。本件所涉
    貪污治罪條例已於八十五年十月二十三日修正公布全文，自同年月二十五日起施
    行，而被告二人最後一次貪瀆犯行之日期為八十八年七月間，已在貪污治罪條例
    修正公布施行之後，即應依修正後之法條處斷。被告甲○○、乙○○就上開二罪
    ，彼此有犯意聯絡、行為分擔，應論以共同正犯。被告乙○○雖非公務人員，關
    於貪瀆部分，因與有公務員身分之甲○○共犯貪污治罪條例之罪，依該條例第三
    條規定，亦依該條例處斷；被告甲○○，關於填製不實會計憑證部分，雖不具商
    業負責人身分，惟其因與有該身分之被告乙○○共同實施犯罪，依刑法第三十一
    條第一項之規定，亦應以共犯論。被告二人自八十七年一月起，每月底同時持浮
    報及虛列不實之統一發票向台灣新聞報社總務組請領款項，為一行為觸犯二罪名
    ，為想像競合犯，依刑法第五十五條之規定，應從犯罪時間較久、情節較重之浮
    報價額數量罪處斷。被告二人先後多次填製不實會計憑證、及浮報公用器材、物
    品價額數量之犯行，均各係時間緊接，方法相同，所犯構成要件同一，顯係基於
    概括犯意為之，各應依連續犯論以一罪，並加重其刑（法定刑為無期徒刑部分，
    依法不得加重）。又被告二人填製不實會計憑證之行為，係為達到浮報、虛報公
    用物品價額數量之目的，所犯上開二罪，有方法、結果之牽連關係，應從一重之
    浮報價額數量罪論處。另被告二人於法務部調查局高雄市調查處進行調查時，即
    對於此次犯行均坦承不諱，此有筆錄附卷可參，被告甲○○並於八十八年十月三
    十日向台灣新聞報社自動繳交彼二人浮報所得之黑白攝影物料費二十五萬二千七
    百元，嗣於八十九年四月二十一日再自動繳交六十五萬元，此有台灣新聞報社轉
    帳傳票二紙附卷可佐（見偵字第九九八四號卷，第五八頁），惟被告甲○○所繳
    回上開金額，僅係自八十七年一月起自八十八年七月止浮報及虛報部分之財物，
    至於自八十四年一月起至八十六年十二月浮報之彩色攝影物料，因時隔已久額記
    事本散失，無從計算，詳如前述，顯然被告甲○○尚未將所得全部繳回，本院審
    酌被告乙○○於偵查中自白犯罪，並未朋分犯罪所得財物，應依貪污治罪條例第
    八條第二項前段減輕其刑，又被告甲○○雖自白犯罪，自動繳交上開部分所得財
    物，惟不符合依貪污治罪條例第八條第二項前段減刑規定，惟念及被告甲○○雖
    為依據法令從事公務之人，其所從事攝影記者之工作，與一般民營報社從事採訪
    報導之記者無何不同，並未特別注意自己為刑法上之公務員，且於八十八年案發
    之初，自白犯行並深感悔悟，而被告乙○○係為爭取日後交易機會，不得不同流
    合污，並其實際上無獲致任何浮報及虛列款項之利益，核其等所犯貪污治罪條例
    第四條第三款之罪，本院認宣告法定最低度之刑，猶嫌過重，其犯罪之情狀，尚
    非全無可憫恕之處，特依刑法第五十九條之規定，減輕其刑，被告乙○○部分並
    遞減之。
四、至被告甲○○雖於原審抗辯稱：於負責偵查犯罪公務員發覺本件犯罪前，渠即向
    台灣新聞報社政風室人員坦承犯罪，認為應符合自首；且因而使法務部調查局查
    獲另一共犯乙○○，應依貪污治罪條例第八第一項後段規定免除其刑云云。惟按
    自首以對於未發覺之罪投案而受裁判為要件，至其方式雖不限於自行投案，即託
    人代為自首或向非偵查機關請其轉送，亦無不可，但須有向該管司法機關自承犯
    罪而受裁判之事實，始生效力，若於犯罪後，僅向被害人或非有偵查犯罪職務之
    公務員陳述自己犯罪之事實，而無受裁判之表示，即與自首之條件不符（最高法
    院五十年台上字第六五號判例參照）。
經查：
(一) 證人即原台灣新聞報社政風室課員蔡祖泉於原審審理時到庭結證稱：因為台北辦
   事處提出之採購數量較大，社長在八十八年八月十九日即指示政風室去了解台北
   辦事處購買的情形，渠於八月二十七日到台北辦事處，甲○○當時說尚有使用黑
   白攝影物料，但情形很少，只有在緊急狀況或彩色沖印店休息時才會使用，大都
   使用彩色攝影物料，當場甲○○將八月份使用之底片二百八十七支拿出來，但和
   每月聲請報銷之四百支差距很大，甲○○解釋說係因運用關係以底片和同業交換
   照片資料，所以需要的量較大，並未正式提到「虛報」二字，後來渠要甲○○帶
   渠去金巧公司了解領用購買之情形，當時渠亦未發覺金巧公司有虛報情形，只是
   去金巧公司拿八月份報銷之資料，甲○○於八月二十八日提出之報告提到三分之
   一之膠捲用在與同業交換照片上，渠回到總社後詢問相關人員及調閱相關檔案後
   ，於八十八年九月中下旬呈報告給社長，社長即指示召開人評會，並在十月四日
   召開，以被告甲○○過於浪費為由，決定議處甲○○記過二次，並追繳黑白攝影
   物料之費用，後來大約十月七日或八日時，法務部調查局高雄市調查處人員主動
   來電了解本件案件，嗣後即依報社指示移交法務部調查局高雄市調查處處理等語
   （見原審卷，第一三九至一四三頁），足證被告甲○○對於本件犯罪之事實，並
   未向負責調查之政風人員據實以告，尚狡辯是以底片和同業交換照片使用，並未
   坦承犯罪，亦無願受裁判之表示，況政風室人員，並非偵查犯罪職權之公務人員
   ，是依前揭判例意旨所示，其行為自與自首之規定不符，自不得適用貪污治罪條
   例第八條第一項前段自首規定減輕或免除其刑。
(二) 證人即高雄市調查處調查員孟亞輝於原審訊問時亦到庭結證稱：「他們辦公室在
   我們馬路對面，有人打電話檢舉，我才去政風室瞭解。．．．我們去只是問有無
   此事，他們說有，就把卷移給我們，沒有談到其他細節。（政風室將本案移交給
   你們，有無類似移送書之公文？）沒有。只是簡單的一個公文，記載說將案卷移
   交給調查處。（當初政風室移交的卷內資料有那些？）報銷單據、會議記錄等資
   料，上面對犯罪經過及被告姓名都有敘明，關於乙○○部分，是有統一發票，上
   面有公司及負責人等資料，我們才循線調查」等語（見原審卷，第一一０至一一
   二頁），足見被告乙○○亦並非因甲○○之自白而遭查獲，而係法務部調查局高
   雄市調查處依據卷內之統一發票循線追查而得，是被告甲○○亦並不符合貪污治
   罪條例第八條第二項後段減輕或免除其刑之要件。
五、原審以被告二人犯罪事證明確，予以論科，固非無見。惟查：(1)被告乙○○係屬
    本件貪瀆犯行之共同正犯，原審未詳予審究，遽認被告乙○○此部份無罪，即有
    未合；(2)事實欄(二)虛報部分，被告所為係犯懲治貪污條例第五條第一項第二款之
    罪，原審認係同法第四條第一項第三款之罪，適用法律尚有違誤。(3)被告甲○○
    自白犯罪僅繳回部分所得，原審依同法第八條第二項減輕其刑，依法無據。檢察
    官上訴意旨執前述(1)之事由，指摘原判決不當，為有理由；而被告甲○○上訴意
    旨以量刑過重，徒爭執原審適法裁量權之行使，則為無理由，惟原判決既有上開
    可議，即應由本院將之撤銷改判。爰審酌被告甲○○犯後坦承不諱、態度良好、
    深具悔意，又已繳部分所得財物，犯罪後深表悔悟；被告乙○○犯後亦自白不諱
    ，且未因此得任何犯罪所得財物等情節，及其二人犯罪動機、目的、手段、生活
    狀況等一切情狀，各量處如主文第二、三項所示之刑，以示懲儆。又被告甲○○
    、乙○○所犯貪污治罪條例之罪，均經本院宣告有期徒刑以上之刑，爰依貪污治
    罪條例第十七條、刑法第三十七條第二項之規定，併分別宣告褫奪公權三年。至
    被告二人犯貪污治罪條例第四條第三款所得之財物，業經被告二人於本院審理時
    供明，因當時存留記載實際採購金額、數量之記事本，結算後均已經滅失不存在
    ，已如前述，本院極盡方法調查證據後，惟仍無法具體結算被告甲○○尚未繳回
    之財物數額，雖被告甲○○未繳清全部所得財物，本院無從依貪污治罪條例第十
    條第一項之規定，以抽象之數額諭知追繳並發還被害人，附此敘明。
據上論斷，應依刑事訴訟法第三百六十九條第一項前段、第三百六十四條、第二百九
十九條第一項前段、第三百條，貪污治罪條例第二條前段、第三條、第四條第一項第
三款、第五條第一項第二款、第八條第二項前段、第十七條，商業會計法第七十一條
第一款，刑法第十一條前段、第二十八條、第三十一條第一項、第五十五條、第五十
六條、第五十九條、第三十七條第二項，判決如主文。
本案經檢察官劉家芳到庭執行職務。
中    華    民    國    九十三    年       三       月      三十一      日
                              臺灣高等法院刑事第二十三庭
                                  審判長法  官  黃  瑞  華
                                        法  官  陳  坤  地
                                        法  官  王  淑  滿
右正本證明與原本無異。
如不服本判決，應於收受送達後十日內向本院提出上訴書狀，其未敘述上訴之理由者
並得於提起上訴後十日內向本院補提理由書（均須按他造當事人之人數附繕本）。
                                        書記官  陳  思  云
中    華    民    國    九十三    年       三       月      三十一      日
附錄：本判決論罪科刑法條全文
貪污治罪條例第四條
  有下列行為之一者，處無期徒刑或十年以上有期徒刑，得併科新台幣一億元以下罰
  金：
  一  竊取或侵占公用或公有器材、財物者。
  二  藉勢或藉端勒索、勒徵、強占或強募財物者。
  三  建築或經辦公用工程或購辦公用器材、物品，浮報價額、數量、收取回扣或有
      其他舞幣情事者。
  四  以公用運輸工具裝運違禁物品或漏稅物品者。
  五  對於違背職務之行為，要求、期約或收受賄賂或其他不正利益者。
  前項第一款至第四款之未遂犯罰之。
商業會計法第七十一條
  商業負責人、主辦及經辦會計人員或依法受託代他人處理會計事務之人員有左列情
  事之一者，處五年以下有期徒刑、拘役或科或併科新台幣十五萬元以下罰金：
  一  以明知為不實之事項，而填製會計憑證或記入帳冊者。
  二  故意使應保存之會計憑證、帳簿報表滅失毀損者。
  三  意圖不法之利益而偽造、變造會計憑證、帳簿報表內容或撕毀其頁數者。
  四  故意遺漏會計事項不為記錄，致使財務報表發生不實之結果者。
  五  其他利用不正當方法，致使
  會計事項或財務報表發生不實之結果者。
